【裁判字號】    98,交聲,1340
【裁判日期】    980624
【裁判案由】    聲明異議
【裁判全文】
臺灣高雄地方法院交通事件裁定        98年度交聲字第1340號
原處分機關  交通部公路總局高雄區監理所旗山監理站
異  議  人  甲○○
即受處分人
上列異議人即受處分人因違反道路交通管理處罰條例案件，對於
交通部公路總局高雄區監理所旗山監理站中華民國98年4 月16日
所為之處分（原處分案號：旗監違字第85-BD0000000號），聲明
異議，本院裁定如下：
    主  文
原處分撤銷。
    理  由
一、原處分機關略以：異議人即受處分人甲○○所有之車牌號碼
    XPU-360 號重型機車，於民國97年10月21日9 時14分許，行
    經高楠公路金屬研發中心前路口時，被高雄市政府警察局交
    通警察大隊以高市警交相字第BD0000000 號單舉發「駕車行
    經有燈光號誌管制之交岔路口闖紅燈」，經科學儀器拍照並
    由警逕行舉發，嗣因異議人未於期限內到案，經原處分機關
    ，以異議人違規事實明確，依道路交通管理處罰條例第53條
    第1 項暨違反道路交通管理事件統一裁罰基準及處理細則規
    定，裁處異議人新臺幣（下同）4,500 元整，並依道路交通
    管理處罰條例第63條第1項記違規點數3 點等語。
二、異議意旨略以：異議人對於本件違規事實並不爭執，然而異
    議人係於98年3 月17日方收到交通部公路總局高雄區監理所
    旗山監理站寄送之罰單，已逾該罰單所載之繳費期限，非異
    議人故意不繳納，罰單之寄送地址與異議人之戶籍地址、居
    住地址不同，致異議人不知有此罰單存在，故不應加倍處罰
    ，原處分顯有錯誤，為此聲明異議，請求撤銷原處分等語。
三、按逕行舉發者，應按已查明之資料填註車牌號碼、車輛種類
    、車主姓名或地址，並於通知單上方空白處加註逕行舉發之
    文字後，由舉發機關送達被通知人；逕行舉發者，其應到案
    之日期距舉發日為30日；違反道路交通管理事件行為人，未
    依規定自動繳納罰鍰，或未依規定到案聽候裁決，處罰機關
    應於舉發違反道路交通管理事件通知單送達2 個月內依基準
    表逕行裁決之，違反道路交通管理事件統一裁罰基準及處理
    細則第11條第1 項第4 款、第44條第1 項分別定有明文。又
    處理違反道路交通管理事件，有關文書送達之程序，依行政
    程序法之規定，違反道路交通管理事件統一裁罰基準及處理
    細則第5 條亦有規定。準此，逕行舉發案件，應由舉發機關
    依行政程序法之規定，將舉發通知單合法送達，使受通知人
    得於規定期間內，自動繳納罰鍰或到案聽候裁決，如未將舉
    發通知單合法送達被通知人，即逕行裁決，核與前開規定不
    符，其裁決程式自屬有瑕疵。又送達，於應受送達人之住居
    所、事務所或營業所為之，但在行政機關辦公室處所或他處
    會晤應受送達人時，得於會晤處所為之；於應送達處所不獲
    會晤應受送達人時，得將文書付與有辨別事理能力之同居人
    、受僱人或應送達處所之接收郵件人員；送達，不能依前2
    條規定為之者，得將文書寄存送達地之地方自治或警察機關
    ，並作送達通知書兩份，1 份黏貼於應受送達人住居所、事
    務所、營業所或其就業處所門首，另1 份交由鄰居轉交或置
    於該送達處所信箱或其他適當位置，以為送達；前項情形，
    由郵政機關為送達者，得將文書寄存於送達地之郵政機關；
    本法所稱行政處分，係指行政機關就公法上具體事件所為之
    決定或其他公權力措施而對外直接發生法律效果之單方行政
    行為，行政程序法第72條第1 項、第73條第1 項、第74 條
    、第92條第1 項定有明文。則警察機關依道路交通管理處罰
    條例相關規定對交通違規之行為人攔查舉發或逕行舉發，已
    對外發生一定之法律效果，係屬行政處分，其據以製作之舉
    發違反道路交通管理事件通知單之送達，自應依行政程序法
    相關規定為之。
四、經查：
  (一)異議人所有之車牌號碼XPU-360 號重型機車，於97年10月21
    日9 時14分許，在行經高楠公路金屬研發中心前路口時，被
    高雄市政府警察局交通警察大隊以高市警交相字第BD000000
    0 號單舉發「駕車行經有燈光號誌管制之交岔路口闖紅燈」
    ，經科學儀器拍照並由警逕行舉發，通知異議人至遲應於97
    年12月16日以前，至應到案處所即交通部公路總局高雄區監
    理所旗山監理站接受裁處或到案陳述意見，嗣因異議人逾期
    未到案接受裁處或陳述意見，原處分機關乃於98年4 月16日
    ，依道路交通管理處罰條例第53條第1 項規定，以旗監違裁
    字第85-BD0000000號違反道路交通管理事件裁決書逕行裁決
    ，對異議人裁處罰鍰4,500 元，並依同法第63條第1 項記違
    規點數3 點等情，有高雄市警察局交通警察大隊98年4 月8
    日高市警交字第0980010259號函及高雄市政府警察局98年5
    月27日高市警交第0980031618號函檢送之高市警交字第BD00
    00 000號通知單及送達證書影本及上開裁決書及送達證書影
    本各1 紙在卷可證（本院卷第6 至10頁、第18、19頁），固
    堪認定。
  (二)惟異議人之戶籍地址遷徙紀錄如下：91年6 月5 日以前在高
    雄縣大樹鄉○村街26巷9 號，91年6 月5 日至98年2 月11日
    在高雄市○○區○○街71巷7 號，98年2 月11日迄今在高雄
    市○鎮區○○街56巷27號3 樓，此經異議人到庭陳稱明確（
    本院卷第24、25頁），復有個人基本資料查詢結果、戶籍謄
    本、遷徙紀錄資料查詢結果附卷可稽（本院卷第13頁、第20
    至22頁），是異議人於本件交通違規事件發生前之91年6 月
    5 日已將戶籍地址遷移至「高雄市○○區○○街71巷7 號」
    。而本件交通違規事件之舉發單位高雄市警察局交通隊，於
    97年11月4 日將道路交通管理事件通知單以郵寄方式通知異
    議人，寄送地址為「高雄縣大樹鄉○村街26巷9 號」，郵務
    人員因未晤受送達人或同居人，遂於97年11月11日將該通知
    單寄存於應受送達地之郵政機關，並作送達通知書2 份，1
    份黏貼於受處分人上址門首，另1 份置於該送達處所信箱或
    其他適當位置，以為送達等情，有高雄市警察局交通隊送達
    證書、舉發違反交通管理事件通知單各1 紙在卷為憑（本院
    卷第8 、19頁）。則本件既未向應受送達人即異議人之住所
    「高雄市○○區○○街71巷7 號」為送達，且無相關證據得
    以認定「高雄縣大樹鄉○村街26巷9 號」於97年11月11日寄
    存送達時，為異議人之居所、事務所或營業所，揆諸上開規
    定及說明，難認舉發機關高雄市警察局交通隊已將舉發通知
    單合法通知異議人到案處理，原處分機關逕對異議人為裁決
    處分，即非適法。
五、綜上所述，本件舉發通知單未經原舉發機關合法送達，則異
    議人即無從依該舉發通知單所指定之時間前往指定處所聽候
    裁決並陳述意見，或在指定聽候裁決前，逕自按罰鍰最低額
    自行繳納罰鍰。原處分機關依違反道路交通管理事件統一裁
    罰標準及處理細則第44條第1 項之規定，認異議人有違反道
    路交通管理處罰條例第53條第1 項規定之行為，逕行裁處罰
    鍰4,500 元，並依同法第63條第1 項記違規點數3 點，即難
    認為適法。異議意旨指摘原處分違法，為有理由，應由本院
    將原處分撤銷，由原處分機關俟舉發通知單合法送達後，另
    為適法處置，方屬妥適，遂不另為裁定，附此敘明。
據上論斷，應依道路交通案件處理辦法第20條前段，裁定如主文
。
中    華    民    國    98    年    6     月    24    日
                       交通法庭  法  官  顏銀秋
上正本證明與原本無誤。
如不服本裁定應於送達後5日內向本院提出抗告狀。
中    華    民    國    98    年    6     月    24    日
                                 書記官  董明惠


司法院資訊處製作；財團法人民間司法改革基金會備份。
